臺灣高等法院臺南分院刑事裁定　　　　　　　 九十三年度交抗字第一五四號　 Ｃ
　　　原處分機關　交通部公路總局嘉義區監理所臺南監理站
　　　抗　告　人　甲　○　○
右列抗告人因聲明異議案件，不服中華民國九十三年九月六日臺灣臺南地方法院交通
法庭裁定（九十三年度交聲字第一九七號，原處分案號：嘉監南字第裁七四─Ｓ00
000000號），提起抗告，本院裁定如左：
      主      文
抗告駁回。
      理      由
一、抗告意旨略以：(一)抗告人於民國（下同）九十二年十二月十五日上午十一時四十
    五分許，在台南市○○路口交通號誌綠燈一亮，即進入民生圓環汽車道，而抗告
    人係在「確認無見到他車」情況下駛入，並在塞車狀態，排隊緩慢前進中，始遭
    從後追撞發生事故，抗告人在交通警察製作筆錄時，已說明上情，並記載筆錄，
    雖依陳巧君於警訊供述，可研判抗告人有違規情事，然亦應斟酌抗告人警訊時供
    詞始是。(二)本件追撞事故，抗告人係被追撞人，在被追撞者不追究下，竟被認定
    「肇事後擅自離去現場」，是欠缺道德質疑。再者，肇事地點在多車道圓環內，
    以外車道、中車道，至內車道逐步變換駛入，在交通尖峰時刻更會嚴重塞車，且
    南門、開山、青年、中山等路口各間距甚短，民生圓環交通號誌控制出入車輛又
    係同一時間，抗告人若不先行離去，將導致更嚴重塞車。為此提起抗告，求為撤
    銷原處分云云。
二、按汽車駕駛人，爭道行駛，行經多車道之圓環，不讓內側車道之車輛先行者，處
    新臺幣六百元以上一千八百元以下罰鍰，並記違規點數一點，道路交通管理處罰
    條例第四十五條第八款及六十三條第一項第一款，分別定有明文。又圓環，有別
    於一般道路，汽車行駛進入多車道圓環，而由外側車道進入內側車道過程中，本
    質上雖即包含有變換車道情形，故而道路交通管理處罰條例就行經多車道圓環之
    駕駛行為，另有外側車道車輛駕駛人，應讓內側車道車輛先行之特別處罰規定。
    從而，汽車駕駛人行經多車道圓環時，僅需駕駛人有未讓內側車道先行之駕駛行
    為時，即屬違反前揭規定，而應加以處罰。至汽車駕駛人，駕駛汽車不依規定保
    持前、後車距離者，處二百元以上四百元以下罰鍰，道路交通管理處罰條例第五
    十八條第一款雖亦定有明文。然該條所稱「不依規定保持前、後車距離」，應係
    指同一車道內依序行駛後車駕駛人，遇前方有突發事故，而前車緊急停止時，後
    車因未與前車保持相當安全距離，以致於後車駕駛人隨之緊急煞停時，因兩車前
    後距離不足，而撞及前車情形而言。與汽車駕駛人行經多車道圓環，由外側車道
    進入內側車道時，因未讓內側車道車輛優先通行，即逕自駛入內側車道，以致內
    側車道後方來車見狀煞停不及，而造成兩車發生撞擊事故時，則因兩車發生事故
    前，並非屬於在同一車道依序排列行駛之前後車關係有別。故外側車道車輛駕駛
    人強行駛入內側車道違規行為，自不適用與前述所謂「不依規定保持前、後車距
    離」處罰規定，併此敘明。
三、經查：
  (一)抗告人甲○○並不否認於九十二年十二月十五月上午十一時卅五分許，駕駛ＴＯ
    ─五四０一號小客車，沿台南市○○路，由南往北行駛，當進入民生綠園圓環內
    側車道時，與陳巧君所駕駛而沿該圓環內側車道行駛六０七八─ＧＦ號小客車發
    生碰撞等情，且有台南市警察局南市警交字第Ｓ00000000號舉發違反道
    路交通管理事件通知單、台南市警察局南市警交字第０九三００三九六００號書
    函各一份，以及台南市警察局南市警交字第０九三００四００二一號函附道路交
    通事故案件談話紀錄二份、交通事故現場蒐證照片九張、道路交通事故現場圖、
    道路交通事故調查報告表(一)、(二)及台南區車輛行車事故鑑定委員會鑑定意見書影
    本各一份在卷足參（詳原審卷八、十三至十四、十九至卅四頁）。
  (二)次依本件道路交通事故現場圖可知，本件交通事故發生地點，係在台南市民生綠
    園圓環內側車道處，為抗告人所是認（詳原審卷卅九頁），且依抗告人甲○○自
    述，其當時是自南門路口直接到內側車道，沒有變換車道等語（同上卷頁），足
    認抗告人甲○○所駕駛小客車，則係在自該圓環中線車道進入內側車道過程中，
    隨即與陳巧君所駕駛而沿內側車道行駛小客車發生碰撞，顯見本件車禍發生前，
    陳巧君所駕駛小客車，確屬圓環內側車道行進中車輛無誤；又觀諸本件兩車碰撞
    後車損照片，抗告人所駕駛小客車係後保險桿左側有擦撞痕跡，而陳巧君所駕駛
    小客車則係前保險桿右側有擦撞痕跡，則兩車擦撞位置，適為車身最邊緣處，有
    前揭照片在卷可佐（詳原審卷廿五至廿六頁）；由此益證本件車禍發生時，陳巧
    君所駕駛自小客車已行駛於圓環內側車道上，而抗告人所駕駛小客車係正自中線
    車道「甫進入」內側車道無誤，而非如抗告人辯稱，其「已進入」內側車道行駛
    一段距離始是。
  (三)又按汽車行駛至交岔路口，行經多車道之圓環，應讓內側車道之車輛先行，道路
    交通安全規則第一百零二條第九款定有明文。而所謂外側車道車輛是否已讓內側
    車道車輛先行，自應以外側車道車輛變換車道進入內側車道時，不但要讓前方內
    側車道上車輛先行，尚且要考慮是否會與行駛於內側車道後方來車，發生行車上
    衝突等客觀情事，綜合判斷，並非僅以外側車道車輛駛入內側車道時，其前方無
    車輛，而未與內側車道後方來車保持足夠安全間距，即可率爾駛入內側車道。是
    外側車道駕駛人變換車道進入內側車道時，倘會造成內側車道上後方來車緊急煞
    車，即屬未保持安全間距，即便雙方未發生事故，則外側車道駕駛人駕駛行為，
    仍屬違反前揭道路交通安全規則。本件兩車碰撞情形，依前揭車損照片顯示，雙
    方車輛撞擊位置及車損情形分別為，陳巧君車輛乃前保險桿右前方處輕微擦痕，
    保險桿烤漆並無脫落，而抗告人車輛係後保險桿左後方處擦痕，保險桿亦無破損
    等情，足徵雙方車輛行車速度均不快，應是前後車輛在未有安全間距下發生擦撞
    ，堪可認定。雖抗告人車輛係前方車輛，惟抗告人乃係自圓環中線車道「甫進入
    」內側車道上車輛，而陳巧君為行駛圓環內側車道上車輛，已說明詳前，則抗告
    人既為行駛於多車道之圓環，依前開說明，其由中線車道變換車道切入內側車道
    時，在與行駛於內側車道後方陳巧君車輛間，無適當安全距離時，自應讓內側車
    道車輛先行，詎抗告人未及注意行駛於內側車道後方陳巧君自小客車，與抗告人
    自小客車間，並無足夠安全車距，即貿然變換車道進入內側車道，而與陳巧君所
    駕駛小客車發生擦撞，抗告人違規事實，堪認無疑。
  (四)此外，本件台灣省車輛行車事故覆議鑑定委員會覆議結果，亦認抗告人甲○○駕
    駛小客車行經多車道圓環，未讓內側車道車輛先行，係本件車禍肇事原因等情，
    有台灣省車輛行車事故覆議鑑定委員會九十三年五月廿五日府覆議字第九三二０
    三一九號函在卷可佐（詳原審卷四七至四八頁）。至本件先前送台灣省台南區車
    輛行車事故鑑定委員會鑑定結果，雖認為抗告人變換車道未注意安全距離，為本
    件車禍肇事原因等情，有該委員會九十三年二月廿七日南鑑字第九二一九八九號
    函所附鑑定意見書附卷足考（詳原審卷九至卅一頁），然本件事故地點為多車道
    圓環，而圓環道路設置，尚有別於一般道路，對此道路交通安全規則亦就圓環行
    車秩序另有特殊規定，故圓環內交通事故肇事原因判斷，即應優先考慮道路交通
    安全規則中，有關圓環行車秩序所為特殊規定，而台灣省台南區車輛行車事故鑑
    定委員會鑑定結果，因疏未考量本件車禍事故係發生於圓環內，而僅以一般道路
    變換車道行車規定予以論斷，故該鑑定意見未臻妥適，應補充鑑定。故前述台灣
    省車輛行車事故覆議鑑定委員會，即參酌本件事故地點為多車道圓環區內，再次
    鑑定認抗告人甲○○駕駛小客車行經多車道圓環，未讓內側車道車輛先行，係本
    件車禍肇事原因。上述種種，均足證抗告人於前述時地，確有駕駛汽車行經多車
    道圓環，未讓內側車道車輛優先通行違規事實，殆無疑義。
  (五)至本件交通事故發生後，警方人員雖未在事故發生後，立即到場採證勘測，固會
    影響事故現場完整性，進而影響責任歸屬認定。然依抗告人甲○○與陳巧君於道
    路交通事故案件談話紀錄陳述內容及兩車車損情形照片，已可推知本件事故發生
    始末，復加上抗告人於原審供稱：車子是我開的，發生車禍也是我，當時我是自
    南門路口直接開到內側車道等語（詳原審卷卅九頁），亦足推論抗告人自一般路
    口進入圓環區域時，並未依規定由外側車道，逐步進入中間車道、內側車道，逕
    自以內側車道前方無行駛中車輛，而未注意內側車道後方有來車，率爾變換車道
    進入內側車道，而肇致本件事故無誤。抗告人雖於原審辯稱：其未有變換車道等
    語，此顯係抗告人主觀認知錯誤。蓋倘抗告人所述為真，則抗告人焉能未先變換
    車道，即進入圓環區○○○道行駛。是抗告人辯稱，其未變換車道云云，自不可
    採。故抗告人違規事實明確，而警員繪製道路交通事故現場圖、道路交通事故調
    查報告表(一)、(二)與事實相符，堪可採信。本件縱雙方未保持現場，並報警處理，
    對於認定本件違規事實，不生任何影響，更遑論本件未能報警處理，係因抗告人
    於發生交通事故後，主觀上自認擦撞情形不嚴重，隨即駕車離開事故現場，而未
    保持事故現場原狀，更未報警處理，後來陳巧君僅能自行駕車至警局報案，此時
    交通勤務警員始知悉本件交通事故發生等情，顯見警方人員不能於本件車禍發生
    後，立即到場採證勘測，係抗告人肇事後擅自離開事故現場所致，故尚難僅因警
    方人員未在事故後，立即到場採證勘測，而質疑警員舉發程序有何不當之處。
  (六)末查，抗告人甲○○於前述時地，駕駛小客車，行經多車道圓環，自中線車道變
    換車道至內側車道時，與陳巧君所駕駛而原行於內側車道小客車發生碰撞等情，
    足堪認定。準此，本件自應適用道路交通管理處罰條例第四十五條第八款及第六
    十三條第一項第一款規定，裁罰抗告人始是。然原處分機關未詳察及此，逕依舉
    發警員舉發變換車道違規事實記載，而依同條例第五十八條第一款規定裁處抗告
    人新台幣六百元，即有未洽。原審斟酌及此，乃將原處分撤銷，改依同條例第四
    十五條第八款及第六十三條第一項第一款規定，並審酌抗告人違規情節輕重，裁
    處抗告人新台幣六百元，並記違規點數一點，核無不合。
四、綜上所述，本院經核原裁定，認事用法，均無違誤，所為處分亦稱妥適。至抗告
    意旨(一)指稱，原裁定未審酌抗告人警訊供述云云。然法院認定本件違規事實，係
    依據台南市警察局南市警交字第Ｓ00000000號舉發違反道路交通管理事
    件通知單、台南市警察局南市警交字第０九三００三九六００號書函及台南市警
    察局南市警交字第０九三００四００二一號函附道路交通事故案件談話紀錄二份
    、交通事故現場蒐證照片九張、道路交通事故現場圖、道路交通事故調查報告表
    (一)、(二)及台南區車輛行車事故鑑定委員會鑑定意見書等資料，為綜合判斷認定，
    抗告人指原裁定未酌審其警訊供述，顯有誤解。另抗告意旨(二)稱，其係善意駛離
    現場云云。然本件違規事實認定，與雙方未保持事故現場，供警員調查，並無任
    何影響，已如前述。是抗告人以其係善意離開現場及原裁定未審酌其警訊供述，
    而指摘原裁定不當，均無理由，應予駁回。
據上論斷，應依刑事訴訟法第四百十二條，道路交通案件處理辦法第廿六條，裁定如
主文。
中    華    民    國      九十三      年      十一      月      八      日
                                  臺灣高等法院臺南分院刑事第六庭
                                      審判長法官  蔡    崇    義
                                            法官  吳    永    宋
                                            法官  董    武    全
右正本證明與原本無異。
不得再抗告。
                                      法院書記官  黃    全    忠
中    華    民    國      九十三      年      十一      月      九      日
